【裁判字號】    95,台非,29
【裁判日期】    950217
【裁判案由】    公共危險
【裁判全文】
最高法院刑事判決                九十五年度台非字第二九號
    上  訴  人  最高法院檢察署檢察總長
    被      告  甲○○
                        號
                        之2號.
上列上訴人因被告公共危險案件，對於台灣台北地方法院中華民
國九十四年九月十四日第一審確定刑事簡易判決（九十四年度北
交簡字第一九０六號，聲請簡易判決處刑書案號：台灣台北地方
法院檢察署九十四年度撤緩偵字第三一九號），認為違背法令，
提起非常上訴，本院判決如下：
    主  文
上訴駁回。
    理  由
非常上訴理由稱：按判決適用法則不當者，為違背法令，刑事訴
訟法第三百七十八條定有明文。又一事不再理為刑事訴訟法上一
大原則，蓋對同一被告之一個犯罪事實，祇有一個刑罰權，不容
重複裁判，故檢察官就同一事實無論其為先後兩次起訴或在一個
起訴書重複追訴，法院均應依刑事訴訟法第二百九十五條（第三
百零三條）第二款就重行起訴部分諭知不受理之判決，此有鈞院
五十五年度台非字第一七六號判例可參。查本件被告甲○○於民
國九十二年十二月二十七日二十三時，在台北市○○區○○街路
邊攤飲用酒類，仍駕駛車牌號碼ＩＸ─四二八五號自小客車，於
翌日凌晨零時五十分許，行經台北市萬華區○○○路與忠孝西路
口，為警攔檢查獲，涉犯公共危險罪乙案，前經檢察官諭知緩起
訴，被告已於期限內繳納新台幣（下同）六萬元予指定之犯罪被
害人保護協會總會，乃原審未予詳查，仍判處被告罰金貳萬肆仟
元，顯違上開刑事一事不再理原則，自有適用法則不當之違誤。
案經確定，且不利於被告，爰依刑事訴訟法第四百四十一條、第
四百四十三條提起非常上訴，以資糾正。
本院按：（一）已經提起公訴或自訴之案件，在同一法院重行起
訴者，應諭知不受理之判決，刑事訴訟法第三百零三條第二款固
定有明文。惟必須對前已提起「公訴」或「自訴」之同一案件，
再行起訴時，始符合一事不再理之原則，而應諭知不受理之判決
；如同一案件前未曾提起「公訴」或「自訴」，則檢察官提起公
訴，即無重行起訴可言。另被告所犯為死刑、無期徒刑或最輕本
刑三年以上有期徒刑以外之罪，檢察官參酌刑法第五十七條所列
事項及公共利益之維護，認以緩起訴為適當者，得定一年以上三
年以下之緩起訴期間為緩起訴處分，其期間自緩起訴處分確定之
日起算；又檢察官為緩起訴處分者，得命被告於一定期間內履行
向公庫或指定之公益團體、地方自治團體支付一定之金額，同法
第二百五十三條之一第一項、第二百五十三條之二第一項第四款
亦分別規定甚明。考其立法意旨，在為使司法資源有效運用，填
補被害人之損害，有利被告或犯罪嫌疑人之再社會化及犯罪之特
別預防等目的，參考「日本起訴猶豫制度」及「德國附條件及履
行期間之暫不提起公訴制度」，而增訂之緩起訴處分制度；且基
於個別預防、鼓勵被告自新及復歸社會之目的，允宜賦予檢察官
於「緩起訴」時，得命被告遵守或履行一定之條件或事項之權力
，乃增列第二百五十三條之二第一項之規定。是「緩起訴」既係
檢察官基於「起訴猶豫」所為「暫不提起公訴」之處分，自無法
與檢察官提起公訴或自訴人提起自訴，等同看待。（二）本件被
告於九十二年十二月二十七日晚上十一時起，在台北市○○街路
邊攤飲用酒類，已達不能安全駕駛動力交通工具之程度，猶駕駛
車牌號碼ＩＸ─四二八五號自小客車，於翌日（二十八日）凌晨
零時五十分許，行經台北市萬華區○○○路與忠孝西路口，為警
攔檢查獲，經以酒精測定器測試其呼氣酒精濃度結果，其呼氣所
含酒精濃度達每公升０．九一毫克，涉犯刑法第一百八十五條之
三之公共危險罪嫌。經台灣台北地方法院檢察署（下稱台北地檢
署）檢察官於九十三年一月三十日以九十三年度偵字第一九七一
號處分緩起訴，期間為一年，並命被告應於九十三年六月三十日
前，向被害人保護協會帳戶支付六萬元。經職權送再議，亦認原
處分並無不當應予維持等旨，有卷附台北地檢署檢察官九十三年
度偵字第一九七一號緩起訴處分書、台灣高等法院檢察署檢察官
九十三年度上職議字第一０六三號處分書各一紙可考（見九十三
年度偵字第一九七一號卷第二十四、二十七頁）。揆諸上開說明
，檢察官之「緩起訴」與所謂「提起公訴」既屬不同，則本件台
北地檢署檢察官嗣於九十四年二月二十四日撤銷上開「緩起訴處
分」，並於同年八月三日向台灣台北地方法院聲請簡易判決處刑
（與起訴有同一之效力），自難認係已經提起公訴或自訴之案件
，在同一法院「重行起訴」。況台北地檢署檢察官以被告未向指
定之公益團體支付一定之金額，違背同法第二百五十三條之二第
一項第四款之規定，而撤銷緩起訴之處分後，被告亦未於接受撤
銷緩起訴處分書後七日內以書狀敘述不服之理由，而聲請再議之
情，亦有卷附台灣台北地方法院檢察署檢察官九十四年度撤緩字
第九十四號撤銷緩起訴處分書一紙足憑（見九十四年度撤緩字第
九十四號卷第三頁）。前揭「緩起訴處分」既經撤銷確定，益難
認本件確定判決有違反一事不再理之原則。非常上訴意旨以對同
一被告之一個犯罪事實，僅有一個刑罰，不容重複裁判為由，指
摘原確定判決違反刑事一事不再理原則，有適用法則不當之違誤
，難認為有理由，應予駁回。
據上論結，應依刑事訴訟法第四百四十六條，判決如主文。
中    華    民    國  九十五  年    二    月   十七   日
                      最高法院刑事第六庭
                          審判長法官  林  增  福
                                法官  邵  燕  玲
                                法官  張  清  埤
                                法官  陳  朱  貴
                                法官  吳  昆  仁
      本件正本證明與原本無異
                                      書  記  官
中    華    民    國  九十五  年    二    月  二十二  日
                                                      Y


司法院資訊處製作；財團法人民間司法改革基金會備份。
